【裁判字號】    97,訴,488
【裁判日期】    970611
【裁判案由】    損害賠償
【裁判全文】
臺灣臺中地方法院民事判決               97年度訴字第488號
原      告  乙○○
訴訟代理人  林軍男律師
被      告  丙○○
訴訟代理人  甲○○
上列當事人間請求損害賠償事件，原告提起刑事附帶民事訴訟，
由本院刑事庭裁定移送前來（96年度交附民字第312號），經於
民國97年5月28日言詞辯論終結，本院判決如下：
    主    文
被告應給付原告新臺幣68,972元，及自民國96年11月6日起至清
償日止，按週年利率百分之5計算之利息。
原告其餘之訴駁回。
訴訟費用由被告負擔10分之1，餘由原告負擔。
本判決第一項得假執行；但被告如以新臺幣68,972元為原告預供
擔保後，得免為假執行。
原告其餘假執行之聲請駁回。
    事實及理由
甲、原告方面：
  一、聲明：被告應給付原告新臺幣（下同）1,002,730元，及
      自刑事附帶民事訴訟起訴狀繕本送達翌日（即民國96年11
      月6日）起至清償日止，按週年利率百分之5計算之利息，
      並願供擔保請准宣告假執行。
  二、陳述：
      （一）被告丙○○於96年5月2日下午4時許，駕駛車牌號
            碼3128-FW號自用小客車，沿臺中市南屯區○○○
            街由大墩路往東興路方向行駛，途經大墩七街與大
            進街之無號誌交岔路口，其應注意車前狀況，減速
            慢行通過交岔路口，卻疏於注意，而於通過上開交
            岔路口時，未注意車前狀況及減速慢行，適有原告
            騎乘車牌號碼MYK-562號後載訴外人黃美珠之機車
            ，沿大進街由臺中市○○○路往大墩六街行駛至該
            交岔路口時，遭被告所駕駛之上開自小客車撞及原
            告機車右側車身，原告因而倒地受有第4與第5頸椎
            外傷、尾椎骨外傷、右髖關節外傷等傷害。
      （二）原告大專畢業，原從事不動產仲介，未婚。因上開
            傷害，尚未獲得強制責任保險的理賠金，爰訴請被
            告賠償下列損害及加計自刑事附帶民事訴訟起訴狀
            繕本送達翌日起之法定利息：
            １、已支出之醫療費用：54,730元。
            ２、機車修理費：原訴請被告賠償17,481元，因與
                被告達成合意，減縮請求金額為10,000元。
            ３、一個月之看護費：54,000元。
            ４、一年之薪資損失：384,000元。
            ５、精神慰撫金：50萬元。
  三、證據：提出診斷證明書、現場圖、機車修理費用單據、部
      分醫療費用單據及國術館傷情說明書等為證，並援用相關
      刑事案卷資料。
乙、被告方面：
  一、聲明：原告之訴駁回，如受不利之判決，願供擔保請准宣
      告免為假執行。
  二、陳述：
      （一）被告固有於96年5月2日下午4時許，駕駛車牌號碼
            3128-FW號自用小客車，沿臺中市南屯區○○○街
            由大墩路往東興路方向行駛，途經大墩七街與大進
            街之無號誌交岔路口時，適有原告騎乘車牌號碼
            MYK-562號後載訴外人黃美珠之機車，沿大進街由
            臺中市○○○路往大墩六街行駛至該交岔路口時，
            被告所駕駛之上開自小客車與原告之機車發生碰撞
            之情事。
      （二）惟查，系爭車禍之發生，乃係因原告未注意「少線
            道車應暫停讓多線道車先行」始致，原告「與有過
            失」。另原告未就所主張之損害，提出相關單據證
            明，所為賠償請求，顯無足取。被告目前在朋友店
            裡幫忙，月薪2萬元、單親、一個15歲小孩、目前
            仍在就讀、教育程度國中畢業、自有房屋但有100
            萬元之貸款。
  三、證據：提出起訴書、事故初步分析研判表為證，並援用相
      關刑事案卷資料。
丙、得心證之理由：
  一、程序方面：原告起訴聲明原請求判命被告賠償1,010,211
      元，嗣於刑事附帶民事起訴狀送達被告後，追加機車損害
      請求及減縮請求金額為1,002,730元，應予准許，合先敘
      明。
  二、經查，被告於96年5月2日下午4時許，駕駛車牌號碼3128-
      FW號自用小客車，沿臺中市南屯區○○○街由大墩路往東
      興路方向行駛，途經大墩七街與大進街之無號誌交岔路口
      ，理應注意車輛行駛時，駕駛人應注意車前狀況，隨時採
      取必要之安全措施及車輛行至無號誌之交岔路口，應減速
      慢行。而依當時天候晴、日間自然光線、路面乾燥、無缺
      陷、無障礙物、視距良好等一切情形，又無不能注意之情
      事，竟疏於注意，遂於通過上開交岔路口時，未注意車前
      狀況及減速慢行，適有原告騎乘車牌號碼MYK-562號之機
      車，後載訴外人黃美珠，沿大進街由臺中市○○○路往大
      墩六街行駛至該交岔路口時，亦未注意少線道車應暫停讓
      多線道車先行，致原告所騎乘之機車右側車身與被告所駕
      駛之汽車前車頭發生碰撞，機車因而倒地，原告因此受有
      第4與第5頸椎外傷、尾椎骨外傷、右髖關節外傷等傷害。
      被告因上開過失傷害行為，為本院刑事庭以96年度交易字
      第818號刑事判決過失傷害人，處拘役拾日，如易科罰
      金，以新臺幣壹仟元折算壹日確定在案等情，為兩造所不
      爭執，核屬實在。
  三、按因故意或過失不法侵害他人之權利者，應負損害賠償責
      任；不法侵害他人之身體或健康者，對於被害人因此喪失
      或減少勞動能力或增加生活上之需要時，應負損害賠償責
      任；不法侵害他人之身體、健康者，被害人雖非財產上之
      損害，亦得請求賠償相當之金額，民法第184條第1項前段
      、第193條第1項及第195條第1項分別定有明文。查被告上
      開過失傷害行為，與原告所受損害之間，有相當因果關係
      存在，其就原告所受損害結果，自應負侵權行為之賠償責
      任。爰就原告所請求賠償之各項損害項目，分述如下：
      （一）醫療費用部分：原告主張其因系爭傷害支出醫療費
            用，並提出醫療費用單據影本為證。原告此項醫療
            費用請求，核屬有據。本院依原告所提出之單據及
            本院向中山醫學大學附設醫院函查之費用資料，認
            原告此部分主張僅在有提出單據可資認定其自費負
            擔之1,930元之範圍內為有理由，逾此部分之請求
            ，原告僅提出非屬正規醫療之國術館傷情說明書為
            據，復無支出及治療明細，難認係屬合理支出之證
            據。
      （二）機車修理費：原告原訴請被告給付17,481元，因與
            被告達成合意，被告同意賠償機車修理費10,000元
            ，而減縮請求金額為10,000元。是此部分之請求即
            以10,000元為有據。
      （三）看護費用部分：原告主張其受傷後有看護1個月之
            必要，以每日1,800元計算，請求看護費54,000元
            等語。惟查，原告並未提出其車禍後有完全不能自
            理生活而需1個月期間雇請看護必要之明確證明。
            本院審酌原告所受之第4與第5頸椎外傷、尾椎骨外
            傷、右髖關節外傷等傷害程度，其於96年5月2日車
            禍發生後，雖有因疼痛而致行走困難之情形，但於
            翌日時即已表示疼痛已較改善。本院綜合各情，認
            原告此部分看護費用之主張，應以一週之費用即10
            ,500 元為合理，逾此部分之請求，未據原告提出
            正規醫療單位之證明為據，難認合理。
      （四）薪資收入損失部分：按損害賠償，除法律另有規定
            或契約另有訂定外，應以填補債權人所受之損害及
            所失之利益為限。而依通常情形或己定之計劃、設
            備或其他特別情事，可得之利益，視為所失之利益
            ，民法第216條定有明文。本件原告主張其因車禍
            受傷而受有一年之工作損失，而訴請被告賠償384,
            000元。惟參酌醫院診斷證明書所載及本院依職權
            所查調之原告勞工保險投保資料，並無原告受有此
            部分薪資收入損失之證明。本院因認原告此部分完
            全無法工作之薪資損失請求，尚非有據。
      （五）精神慰藉金部分：原告因被告所為之過失傷害行為
            ，致受有第4頸椎外傷、尾椎骨外傷、右髖關節外
            傷等傷害，有診斷證明書附卷可參，原告因被告所
            為過失傷害行為而受有精神上之痛苦，自可認定。
            本院參酌兩造所不爭執之前述工作狀況、學歷、兩
            造月收入及事故發生過程及原告所受傷害之程度之
            一切情狀，認原告因被告過失傷害行為所得請求賠
            償之精神慰撫金以150,000元為適當，逾此部分所
            為主張，則嫌過高。
      （六）基上所述，本件原告因系爭侵權行為所受之損害數
            額，計為172,430元。末按，損害之發生或擴大，
            被害人與有過失者，法院得減輕賠償金額，或免除
            之。民法第217條定有明文。再按，本件被告駕車
            ，依當時天候晴、日間自然光線、路面乾燥、無缺
            陷、無障礙物、視距良好等一切情狀，並無不能注
            意之情事，竟疏未注意車前狀況及減速慢行，而原
            告騎乘機車亦未注意少線道車應暫停讓多線道車先
            行，致發生碰撞。系爭車禍前經刑事偵審中送請臺
            灣省臺中市區車輛行車事故鑑定委員會鑑定結果，
            亦認「被告駕駛自小客車行經無號誌交岔路口疏未
            減速慢行，為肇事次因，告訴人乙○○駕駛重機車
            行至無號誌交岔路口未讓右方多線道車先行為肇事
            主因」，有該委員會96年12月7日中市行字第09654
            03823號函附鑑定意見書附於刑事卷內可稽。是原
            告就其過失行為，於損害之發生或擴大與有過失。
            本院審酌本件肇事情節、道路交通事故初步分析研
            判表、現場圖等，認被告應負40%之過失責任，原
            告應就自身之過失行為應負60%之責任。經按過失
            比例減輕後，原告所得請求之金額應減為68,972元
            （172,430元×0.4＝68,972元）。
  四、綜上所述，原告本於侵權行為之規定，訴請被告賠償1,00
      2,730元，及自刑事附帶民事訴訟起訴狀繕本送達翌日（
      即民國96年11月6日）起至清償日止，按週年利率百分之5
      計算之利息，就其中之68,972元，及自96年11月6日起至
      清償日止，按週年利率百分之5計算之利息範圍內，為有
      理由，予以准許；逾此部分所為請求，則屬無據，應予駁
      回。
  五、兩造陳明願供擔保，聲請宣告假執行及免為假執行，就原
      告勝訴部分，所命給付金額未逾50萬元，爰依職權及酌定
      相當之擔保金額併宣告之；至原告敗訴部分，其假執行之
      聲請，因訴之駁回而失所附麗，則予駁回。
  六、本件事證已臻明確，兩造其餘攻擊防禦方法與舉證，核與
      判決結果無影響，爰不逐一論述，附此敘明。
丁、據上論結，本件原告之訴為一部有理由，一部無理由，依民
    事訴訟法第79條、第389條、第392條，判決如主文。
中    華    民    國    97    年    6    月     11    日
                  民事第二庭    法  官  林宗成
正本係照原本作成。
如對本判決上訴，須於判決送達後20日內向本院提出上訴狀。
中    華    民    國    97    年    6     月    11    日
                                書記官  鄭晉發


司法院資訊處製作；財團法人民間司法改革基金會備份。
